【裁判字號】    97,抗,48
【裁判日期】    970227
【裁判案由】    訴訟救助
【裁判全文】
臺灣高等法院高雄分院民事裁定            97年度抗字第48號
抗  告  人
即聲請人    甲○○
相  對  人  大眾商業銀行股份有限公司
法定代理人  乙○○
上列當事人間分配表異議之訴事件，抗告人聲請訴訟救助，對於
中華民國97年1 月14日臺灣高雄地方法院97年度審救字第2 號所
為裁定提起抗告，本院裁定如下：
    主  文
抗告駁回。
抗告訴訟費用由抗告人負擔。
    理  由
一、本件抗告意旨略以：抗告人因與相對人間分配表異議之訴事
    件聲請訴訟救助，原法院竟依抗告人95年度綜合所得稅各類
    所得資料清單及財產歸戶清冊，認抗告人於95年度尚有各類
    所得合計新台幣（下同）23萬9308元，名下尚有多筆價值合
    計約26 萬3160 元之股權投資。並以抗告人前揭收入尚足以
    供應平日生活所需，且本件訴訟費用之金額核定為1 萬1692
    元，而以抗告人名下股權投資價值超逾此金額甚多，當足支
    應訴訟費用等情，而裁定駁回抗告人之聲請。惟抗告人早已
    無收入，所以賣出持股維生，因之，至95年10月14日，抗告
    人名下已無任何股票。又依原裁定所載，我國93年度至95年
    度之平均個人消費支出金額約為23萬元，抗告人於95年度收
    入為23萬9308元，則抗告人一家5 口平均每人每年僅有4 萬
    8000元之生活支出，已遠低於政府公布之生活水準。且抗告
    人已獲政府核准卡債協商債務，足證抗告人已破產及窘於生
    活，缺乏經濟信用。乃原法院引用舊資料，率予認定抗告人
    為有資力之人，裁定駁回抗告人訴訟救助之聲請，顯有不當
    ，爰提起抗告，求予廢棄原裁定，並准予訴訟救助云云。
二、按當事人無資力支出訴訟費用，依民事訴訟法第107 條規定
    ，法院固應依聲請准予救助，惟此項請求救助之事由，依同
    法第109 條第2 項、第284 條之規定，應提出能即時調查之
    證據以釋明之。而所謂無資力，係指窘於生活，且缺乏經濟
    信用者而言。又聲請訴訟救助人應提出能供即時調查之證據
    ，釋明其無資力支出訴訟費用之事由。故法院審核聲請人有
    無資力支出訴訟費用，專就聲請人提出之證據為之；若聲請
    人並未提出證據，或依其提出之證據，未能信其無資力支出
    訴訟費用之主張為真實，即應駁回其聲請，殊無派員另為調
    查之必要（最高法院18年抗字第260 號、26年滬抗字第34號
    判例參照）。
三、經查抗告人主張其名下股票已全數賣出，固提出95年度、96
    年度元富綜合證券公司交易系統分戶歷史帳明細表在卷可稽
    ；惟依原法院調取之抗告人95年稅務電子閘門財產所得調件
    明細表所載，扣除抗告人股票投資及股利憑單所得外，抗告
    人尚有其他所得2153元、薪資所得23萬4000元、利息所得21
    13元、執行業務所得1 萬5039元，合計共25萬3305元（見原
    審卷第26頁），且依抗告人所提戶籍謄本以觀（見原審卷第
    11頁、第12頁），抗告人之配偶林麗菁（未在同一戶籍），
    及長子林士翔（民國73年6 月4 日生）、次子林昱廷（民國
    74年11月16日生），均為年滿20歲而有謀生能力之人。乃抗
    告人就其自96年起即無任何收入，且其配偶及有謀生能力之
    長子林士翔、次子林昱廷尚須其扶養，致窘於生活，缺乏經
    濟信用而無力支出訴訟費用等情，並未提出能供即時調查之
    證據予以釋明；至於抗告人所主張其已獲核准卡債協商債務
    等情，亦未據提出證據釋明其無資力支出訴訟費用。況獲准
    卡債協商債務，亦不當然即可認無資力繳納本件訴訟費用。
    揆諸前揭最高法院判例要旨，抗告人所為訴訟救助之聲請，
    即無從准許。原法院因認抗告人之聲請，於法不合，而裁定
    予以駁回，經核尚無違誤。抗告意旨指摘原裁定不當，求予
    廢棄，並准予訴訟救助，即屬無理由，應予駁回。
四、據上論結，本件抗告為無理由，依民事訴訟法第495 條之1
    第1 項、第449條第1項、第95條、第78條，裁定如主文。
中    華    民    國    97    年    2     月    27    日
                              民事第三庭
                                  審判長法官  張國彬
                                  法      官  鄭月霞
                                  法      官  吳登輝
以上正本證明與原本無異。
本件裁定不得再抗告。
中    華    民    國    97    年    2     月    29    日
                                  書  記  官  張明賢
                                                      Q


司法院資訊處製作；財團法人民間司法改革基金會備份。
